【裁判字號】    97,易,1170
【裁判日期】    971127
【裁判案由】    詐欺
【裁判全文】
臺灣高雄地方法院刑事判決              97年度易字第1170號
公  訴  人  臺灣高雄地方法院檢察署檢察官
被      告  甲○○
上列被告因詐欺案件，經檢察官聲請以簡易判決處刑（97年度偵
字第10557 號），本院高雄簡易庭認不應以簡易判決處刑（簡易
案件案號：97年度審簡字第3131號），簽請改依通常程序審理，
本院判決如下：
    主  文
甲○○幫助犯詐欺取財罪，處拘役伍拾日，如易科罰金，以新臺
幣壹仟元折算壹日。
    事  實
一、甲○○明知金融機構之存摺、金融卡及密碼，係個人理財之
    重要工具，為個人財產、信用之重要表徵，可預見提供予他
    人使用，有供作財產犯罪用途之可能，而一般人取得他人帳
    戶存摺之目的，在於取得不法所得款項及掩飾犯行不易遭人
    追查，竟仍基於幫助他人遂行詐欺取財之不確定故意，於民
    國96年間，在不詳地點，將其向渣打國際商業銀行（前身為
    新竹國際商業銀行，下稱渣打銀行）湖口分行所申辦之帳號
    000000000000號帳戶之存摺、印鑑及提款卡連同密碼，提供
    與姓名、年籍均不詳之成年人所組成之詐欺集團使用，容任
    該詐欺集團使用上揭金融機構帳戶以遂行犯罪。適乙○○於
    96年11月27日中午12時許，接獲詐騙集團成員來電，佯以交
    友為由，要求其繳交保證金，乙○○不疑有他，遂於當日先
    後4 次，以自動櫃員機匯款共新臺幣（下同）44,500元至甲
    ○○上開帳戶。嗣乙○○當晚發覺受騙，旋報警究辦循線查
    獲上情。
二、案經高雄市警察局左營分局報告臺灣高雄地方法院檢察署檢
    察官偵查起訴。
    理  由
壹、關於證據能力之意見：
    被告以外之人於審判外之陳述，雖不符前4 條之規定，而經
    當事人於審判程序同意作為證據，法院審酌該言詞陳述或書
    面陳述作成時之情況，認為適當者，亦得為證據；又當事人
    、代理人或辯護人於法院調查證據時，知有第159 條第1 項
    不得為證據之情形，而未於言詞辯論終結前聲明異議者，視
    為有前項之同意，刑事訴訟法第159 條之5 定有明文。查本
    件所援引之以下各項證據（詳後述），固有部分屬傳聞證據
    ，然公訴人、被告於本院調查證據時，均知有前開第159 第
    1 項不得為證據之情形，且於言詞辯論終結前，均未聲明異
    議，本院審酌該等證據作成時之狀況，並無違法取證之情事
    ，且無不宜作為證據之情形，依前開說明，爰認均有證據能
    力。
貳、實體部分：
一、訊據被告對於伊曾申辦上開渣打銀行湖口分行帳號00000000
    0000號帳戶，且被害人乙○○曾於96年11月27日先後4 次以
    自動櫃員機匯款44,500元至上開帳戶等情，固均不爭執，惟
    矢口否認有何幫助詐欺犯行，並辯稱：伊於96年11月22日上
    午8 時返家時，發現門鎖遭破壞，伊當時以為只有200 元現
    金遭竊，不知上開存摺亦同時失竊，所以沒有報警，伊並無
    將上開帳戶提供詐欺集團使用云云。惟查：
  (一)上開渣打銀行湖口分行帳號000000000000號帳戶，係被告所
    申辦，且被害人乙○○因於96年11月27日中午12時許，接獲
    詐騙集團成員來電，佯以交友為由，要求其繳交保證金，其
    因受詐騙而先後4 次以自動櫃員機匯款共44,500元至甲○○
    上開帳戶等情，為被害人乙○○於警詢時陳述綦詳（見警卷
    第5 頁），並有渣打銀行自動櫃員機交易明細表4 紙、被告
    之渣打銀行開戶申請資料暨帳戶交易明細表、新竹縣警察局
    竹北分局受理非刑事案件報案二聯單（見警卷第9 至13頁）
    、渣打銀行湖口分行97年10月6 日渣打商銀湖口字第097003
    76號函暨甲○○開戶至今交易明細及開戶基本資料（見本院
    97年度審易字第1684號卷第16至19頁）、渣打銀行湖口分行
    97年11月18日渣打商銀湖口字第09700468號函暨甲○○自94
    年9 月14日開戶至今交易明細（見本院97年度易字第1170號
    卷〈下稱本院易字卷〉第12至16頁）各1 份在卷可稽，是被
    告所有之上開帳戶，確係遭詐騙集團使用作為詐騙被害人乙
    ○○匯款帳戶之事實，洵堪認定。
  (二)被告雖以前揭前詞置辯，惟按一般人至郵局或銀行申請開立
    帳戶，其目的不外於利用郵局或銀行帳戶作存、提款、轉帳
    等財產之金錢支配處分，故對於郵局或銀行發給之存摺、金
    融卡、提款卡、密碼等重要資料、物品，無不妥為保存，以
    防遺失或被盜用，損及個人財產權益，並遭濫用為財產犯罪
    之工具，倘有遺失或遭竊，衡諸常情，理應立即向警察局報
    案，或至少馬上將帳戶申辦止付，以免遭人竊領財產或作為
    犯罪之工具，被告竟全然不以為意，絲毫未察覺上開帳戶之
    存摺、提款卡是否失竊而即時採取掛失止付，以防遭人冒領
    款項或盜用前開帳戶等相關措施，卻於97年11月27日被害人
    乙○○遭詐騙後2 日（97年11月29日），其上開帳戶已列為
    警示帳戶後，始前往新竹縣警察局竹北分局報警，有新竹縣
    警察局竹北分局受理非刑事案件報案二聯單在卷為憑（見警
    卷第13頁），顯與事理有違。至被告雖舉證人丙○○為證，
    欲證明其住處曾遭竊之事實，然證人丙○○於本院審理時到
    庭時證稱：伊是住被告同一層的隔壁，96年11月份伊和被告
    上夜班回去住的地方，被告告訴伊說遭小偷損失幾百元，伊
    過去看，看到被告家裡櫃子有被翻過的痕跡，沒有報警，遭
    竊當天伊不知道被告還有沒有其他東西損失，只知道被告跟
    伊說有丟掉幾百元，存摺部分是後來銀行通知後伊才知道的
    等語（見本院易字卷第22頁），由證人上開證述內容可知，
    證人所述被告之存摺因住處遭竊而遺失一節，並非證人親眼
    見聞，而係片面聽聞被告所轉述，應屬傳聞證據之性質，故
    由上開證人之證述，並不能證明被告之存摺確實因遭竊而遺
    失之事實，自不能據為有利被告之認定。
  (三)再自詐騙集團之角度審酌，他人遺失或來路不明之帳戶，因
    隨時可能經由失主申辦掛失而無法使用、領款，甚或有因原
    帳戶所有人另行持有補發之存摺、金融卡，即可領走該帳戶
    內款項之可能，故詐欺集團大費周章從事於犯罪之行為後，
    為確保得以領取詐得之款項，實無使用他人所遺失帳戶之理
    ，而自卷附被告於上開渣打銀行開設帳號之交易明細資料觀
    之（本院易字卷第13至16頁），該帳戶自95年12月21日至本
    件被害人乙○○於96年11月27日前受騙匯款前已至少約11個
    月未有交易紀錄，而於96年11月27日有密集多數人匯款，並
    均於同日或翌日遭提款之紀錄，其中被害人乙○○即於上述
    日期遭騙轉帳至該帳戶內，且旋即被提領一空，足見該詐欺
    集團於向被害人詐欺時，應確有把握該帳戶不會被帳戶所有
    人掛失止付；又按金融機構帳戶存款之提領，必以擁有該帳
    戶存摺及印鑑，或以該帳戶之提款卡配合鍵入正確密碼使用
    為前提。而欲使用提款卡領取款項者，須於金融機構所設置
    之自動櫃員機上依指令操作，並輸入正確密碼，方可順利領
    得款項，由此可見，如非帳戶所有人同意、授權而告知提款
    卡密碼等情況，單純持有提款卡之人，欲隨機輸入號碼而領
    取款項之機會，以磁條提款卡四位密碼（每位由0 至9 ，應
    有0000至9999等不同之組合，其機率為萬分之一，若為晶片
    提款卡則機率更低）之設計，不法之人欲任意輸入號碼而與
    正確之密碼互核相符者，機率微乎其微，且被告既供稱上開
    渣打銀行帳戶之密碼是用其生日月日重複2 次共8 碼為設定
    ，其沒有註記在任何地方等語（見本院易字卷第19頁），故
    詐欺集團縱使意外取得被告之帳戶，亦應無從得知其密碼而
    得以提領詐得款項，是以被告辯稱其存摺、提款卡係因遭竊
    遺失而為詐騙集團利用云云，顯與事實不符，其確有將上開
    帳戶提供他人用以向被害人詐取財物之舉，應堪認定。
  (四)被告確有將上開帳戶提供他人用以向被害人乙○○詐取財物
    之舉，已如前述。而在金融機構開設帳戶、請領存摺及金融
    卡，係針對個人身分之社會信用而予以資金流通，具有強烈
    之屬人性格，而金融帳戶作為個人理財工具，申請開設並無
    任何特殊之限制，一般民眾皆得以存入最低開戶金額之方式
    申請取得，且同一人均得在不同之金融機構申請數個存款帳
    戶使用，乃眾所週知之事實，苟見有不詳人士向他人蒐集金
    融帳戶使用，自屬可疑。況且近年來社會上各式詐財手段迭
    有所聞，被告對此應無不知之理，從而本件被告對於擅將前
    開帳戶存摺、金融卡暨密碼交予某不詳成年人，極可能遭濫
    用於對不特定人訛詐財物，並使偵查機關不易循線偵查一節
    ，應有所預見而仍為之，主觀上顯有容任前揭犯罪事實發生
    之意欲，故被告確有幫助該不詳成年人利用前開帳戶實施詐
    欺取財犯行之不確定故意甚明。再依被害人乙○○所述遭某
    不詳人士詐欺過程觀之，對方均係藉由電話交談方式與之聯
    絡，彼此未曾謀面，然查無其他證據足資證明被告確有參與
    此一詐欺犯行。又依卷內諸般事證，僅堪證明實際對被害人
    施以詐騙金錢之行為者，為該不詳人士，被告則係單純將前
    開帳戶存摺、提款卡及密碼等物交付他人作為受騙者匯入款
    項之用，核其性質，應屬詐欺取財構成要件以外之協助行為
    ，當認係基於幫助之犯意而為詐欺構成要件以外之行為，方
    屬適法。
  (五)綜前所述，被告雖始終否認有何幫助詐欺取財犯行，然揆諸
    首揭說明，本院審酌卷載各項間接證據交互判斷，堪認被告
    確有交付前開帳戶存摺、提款卡及密碼予某不詳成年人，復
    由該人夥同其他人等持之以上述方式訛詐被害人乙○○，作
    為匯款及提領詐欺款項之用等情，至為明灼。從而被告前開
    所辯云云，俱屬臨訟卸責之詞，委無足採。職是，本件事證
    明確，被告犯行洵堪認定，應依法論科。
二、核被告甲○○所為，係犯刑法第30條第1 項前段、第339 條
    第1 項之幫助詐欺取財既遂罪。被告僅係提供前開帳戶存摺
    、提款卡暨密碼，並未實際參與詐欺過程，是其所為僅屬幫
    助該不詳人士詐欺取財犯罪之遂行，應論以幫助犯，並依正
    犯之刑度減輕其刑。爰審酌被告明知詐騙行為猖獗，仍將其
    所有之上揭帳戶，提供予不法份子使用，助長犯罪，除使被
    害人受有44,500元之損害，並造成國家查緝犯罪之困難，嚴
    重破壞社會治安及金融秩序，所為實不足取，且犯罪後否認
    犯行、態度欠佳，惟念其前未受任何罪刑之宣告，素行尚佳
    等一切情狀，量處如主文所示之刑，並諭知易科罰金之折算
    標準。
據上論結，應依刑事訴訟法第299 條第1 項前段，刑法第339 條
第1 項、第30條第1 項前段、第2 項、第41條第1 項前段，刑法
施行法第1 條之1 ，判決如主文。
本案經檢察官靳隆坤到庭執行職務。
中    華    民    國    97    年    11    月    27    日
                  刑事第二庭  審判長法  官  簡志瑩
                                    法  官  呂明燕
                                    法  官  曾子珍
以上正本證明與原本無異。
如不服本判決應於收受送達後10日內向本院提出上訴書狀，並應
敘述具體理由；如未敘述上訴理由者，應於上訴期間屆滿後20日
內向本院補提理由書（均須按他造當事人之人數附繕本）「切勿
逕送上級法院」。
中    華    民    國    97    年    11    月    27    日
                                    書記官  王翌翔
附錄本判決論罪科刑法條：
刑法第339條
意圖為自己或第三人不法之所有，以詐術使人將本人或第三人之
物交付者，處5 年以下有期徒刑、拘役或科或併科1 千元以下罰
金。
以前項方法得財產上不法之利益或使第三人得之者，亦同。


司法院資訊處製作；財團法人民間司法改革基金會備份。
